【裁判字號】    99,監宣,76
【裁判日期】    990713
【裁判案由】    監護宣告
【裁判全文】
臺灣屏東地方法院民事裁定              99年度監宣字第76號
聲  請  人  丙○○
上列聲請人聲請監護宣告事件，本院裁定如下：
    主  文
宣告乙○○（男，民國○○年○月○○ 日出生，身分證統一編號：Ｚ0
00000000號）為受監護宣告人。
選定丙○○（男，民國○○年○ 月○ 日生、身分證統一編號：Ｚ000
000000號 ）為受監護宣告之人乙○○之監護人。
指定甲○○（男、民國○○年○ 月○ 日生、身分證統一編號：Ｚ000
000000號）為會同開具財產清冊之人。
聲請費用新臺幣壹仟元由受監護宣告之人負擔。
    理  由
一、聲請意旨略以：聲請人之弟乙○○（男，民國42年9 月12日
    出生，身分證統一編號：Ｚ000000000號，住屏東縣車城鄉○
    ○村○○路51號），因精神分裂症，致不能為意思表示或受
    意思表示，或不能辨識其意思表示之效果，為此依民法第14
    條之規定，聲請宣告乙○○為受監護宣告人，並由聲請人為
    乙○○之監護人，並指定甲○○為會同開具財產清冊之人等
    語，並提出興安診所診斷証明書、戶籍謄本等件為證。
二、聲請人主張上開各情，業據其提出興安診所診斷証明書、戶
    籍謄本各1 紙為證，並經本院前往乙○○住處，於鑑定人黃
    文翔醫師前點呼乙○○，並詢問其姓名、年籍、住所與聲請
    人之關係等問題，均無反應。本院另就乙○○之精神及心智
    狀況訊問鑑定人，經鑑定人鑑定結果，認乙○○過去有遺傳
    性運動神經障礙導致下肢無力，下肢不靈活，走路有明顯跛
    腳，自高商畢業後即發現有精神疾病，曾於86年住院高雄縣
    慈惠醫院精神科病房達半年，最後長期於屏東市興安診所取
    藥治療迄今。個案可以講話，但語意模糊，所講話語其內容
    邏輯無法連貫，有時答非所問，有時自言自語，無法正確了
    解他人之意思表達，也無法正確以肢體語言表達個人意志。
    認知功能嚴重受損，思考邏輯偏離現實，無法記得身旁家人
    與他的關係也無法說出家人姓名。對於時間、地方、人物之
    定向能力完全喪失，長短期記憶也明顯喪失，也有自傷性行
    為。個案無法久站、走路困難，目前沐浴、大小便、移動身
    體皆須他人協助。個案各項功能退化嚴重，生活完全無自理
    能力，必須長期依賴醫療或養護機構照顧，個案目前已經因
    為久病而功能退化，處於嚴重失智狀態導致認知功能重失能
    ，為意思表示或受意思表示，或辨識其意思表示效果之能力
    幾乎完全喪失，亦已完全失去行為能力，無法獨立處理個人
    事務與從事個人財務管理，應已符合監護宣告之要件等情，
    有本院99年6 月21日勘驗筆錄、屏安醫院99年6 月22日屏安
    醫字第0990228 號函附之監護鑑定書附卷可稽。本院綜合上
    開勘驗結果及鑑定人之意見，認乙○○確因精神障礙，致不
    能為意思表示或受意思表示之程度，而聲請人乃乙○○之兄
    ，有戶籍謄本在卷可稽，故聲請人聲請對乙○○為監護之宣
    告，核無不合，爰依民法第14條第1 項規定，宣告乙○○為
    受監護宣告之人。
三、又按受監護宣告之人應置監護人；法院為監護之宣告時，應
    依職權就配偶、四親等內之親屬、最近一年有同居事實之其
    他親屬、主管機關、社會福利機構或其他適當之人選定一人
    或數人為監護人，並同時指定會同開具財產清冊之人；法院
    選定監護人時，應依受監護宣告之人之最佳利益，優先考量
    受監護宣告之人之意見，審酌一切情狀，並注意下列事項：
    一、受監護宣告之人之身心狀態與生活及財產狀況。二、受
    監護宣告之人與其配偶、子女或其他共同生活之人間之情感
    狀況。三、監護人之職業、經歷、意見及其與受監護宣告之
    人之利害關係。四、法人為監護人時，其事業之種類與內容
    ，法人及其代表人與受監護宣告之人之利害關係，修正後之
    民法第1110條、第1111條第1 項、第1111條之1 定有明文。
四、查聲請人為受監護宣告人之兄，有意願擔任受監護宣告人之
    監護人，由其負責護養及照顧受監護宣告人並管理其財產，
    應能符合法律規定及受監護宣告人之最佳利益，爰選定聲請
    人為監護人。另依上開規定，法院於選定監護人時，應同時
    指定會同開具財產清冊之人，及依民法第1113條準用同法第
    1099條之規定，監護開始時，監護人對於受監護人之財產，
    應依規定會同當地直轄市、縣（市）政府指派或法院指定之
    人，於二個月內開具財產清冊，並陳報法院。為使聲請人得
    於期限內開具財產清冊並陳報法院，並衡酌第三人甲○○係
    受監護宣告人之弟，爰併指定甲○○為會同開具財產清冊之
    人。
五、依民事訴訟法第608 條第1 項、非訟事件法第24條第1 項，
    裁定如主文。
中    華    民    國    99    年    7     月    13    日
                        家事庭法  官  廖文忠
正本係照原本作成。
如不服本裁定關於選定監護人及指定會同開具財產清冊之人等部
分，應於送達後10日內向本院提出抗告狀，並繳納抗告費新臺幣
1,000 元；其餘關於宣告監護之部分，不得抗告。
中    華    民    國    99    年    7     月    13    日
                              書記官  林鴻仁

司法院資訊處製作；財團法人民間司法改革基金會備份。
